臺灣板橋地方法院刑事判決　　　　　　　100年度訴字第731號
公　訴　人　臺灣板橋地方法院檢察署檢察官
被　　　告　林志成
上列被告因違反毒品危害防制條例案件，經檢察官提起公訴（10
0 年度毒偵字第1547號），本院依簡式審判程序，判決如下：
    主  文
林志成施用第一級毒品，累犯，處有期徒刑壹年壹月。
    事  實
一、林志成：(一)於民國93年間，因施用毒品案件，經本院以93年
    度毒聲字第1260號裁定送觀察、勒戒後，認有繼續施用毒品
    之傾向，經本院以93年度毒聲字第1475號裁定令入戒治處所
    施以強制戒治，於94年4 月21日強制戒治執行完畢釋放出所
    ，並經臺灣板橋地方法院檢察署檢察官以94年度戒毒偵字第
    192 號為不起訴處分確定；(二)於94年間，因竊盜案件，經本
    院以94年度簡字第2853號判決判處有期徒刑4 月確定；(三)於
    前開(一)所示之強制戒治執行完畢釋放後5 年內之94年間，再
    犯施用毒品案件，經本院以94年度簡字第3646號判決判處有
    期徒刑4 月確定；(四)於94年間，因竊盜案件，經本院以94年
    度易字第1304號判決判處有期徒刑1 年確定；上開(三)、(四)所
    示之2 罪刑，復經本院以95年度聲字第837 號裁定定應執行
    有期徒刑1 年3 月確定；(五)於94年間，因三犯施用毒品案件
    ，經本院以94年度訴字第2928號判決判處有期徒刑10月確定
    ；上開(二)至(五)所示之數罪刑，送監接續執行於96年7 月24日
    縮短刑期假釋出監，於96年9 月3 日假釋期滿，未經撤銷假
    釋，其未執行之刑，以執行完畢論；(六)於96年間，因竊盜案
    件，經臺灣雲林地方法院以96年度虎簡字第281 號判決判處
    有期徒刑4 月確定，復經同法院以96年度聲減字第1509號裁
    定減為有期徒刑2 月確定，送監執行於97年1 月27日縮刑期
    滿執行完畢；(七)於96年間，因竊盜案件，經本院以96年度易
    字第3397號判決分別判處有期徒刑5 月、6 月確定；(八)於97
    年間，因四犯施用毒品案件，經本院以97年度訴字第249 號
    判決判處有期徒刑11月確定；(九)於97年間，因竊盜案件，經
    本院以97年度簡字第1473號判決判處有期徒刑5 月確定；上
    開(七)至(九)所示之數罪刑，復經本院以97年度聲字第2485號裁
    定定應執行有期徒刑2 年確定，送監執行於99年4 月26日縮
    刑期滿執行完畢；(十)於99年間，因竊盜案件，經臺灣桃園地
    方法院以99年度易字第897 號判決判處有期徒刑7 月確定，
    送監執行於100 年4 月21日縮刑期滿執行完畢。詎其猶不知
    悔改，復基於施用第一級毒品海洛因、第二級毒品甲基安非
    他命之犯意，於99年9 月22日7 時許，在新北市○○區○○
    路友人住處，將第一級毒品海洛因及第二級毒品甲基安非他
    命置於玻璃球上，用火燒烤吸聞所生煙霧之方式，同時施用
    第一級毒品海洛因及第二級毒品甲基安非他命1 次。旋於同
    日19時40分許，因另涉竊盜案件為警查獲，且經採集其尿液
    送驗，始悉上情。
二、案經桃園縣政府警察局八德分局報請臺灣板橋地方法院檢察
    署檢察官偵查起訴。
    理  由
一、本案被告林志成所犯係死刑、無期徒刑、最輕本刑為3 年以
    上有期徒刑或高等法院管轄第一審案件以外之罪，其於準備
    程序中就被訴事實為有罪之陳述，經本院告知簡式審判程序
    之旨，並聽取檢察官、被告之意見後，經合議庭裁定由受命
    法官獨任進行簡式審判程序，合先敘明。
二、上揭犯罪事實，業據被告於偵查及本院審理時坦承不諱，且
    被告為警查獲後所排放之尿液，經採樣送請臺灣檢驗科技股
    份有限公司，先以EIA 酵素免疫分析法初步檢驗，再以GC/M
    S 氣相層析質譜儀法確認檢驗，均呈嗎啡及甲基安非他命陽
    性反應之情，有該公司99年10月7 日濫用藥物檢驗報告1 紙
    在卷足參（見偵查卷第17頁），足認被告自白與事實相符，
    堪以採信。
三、按施用第一、二級毒品為犯罪行為，毒品危害防制條例第10
    條定有處罰明文。故施用第一、二級毒品者，依前揭規定本
    應科以刑罰。惟基於刑事政策，對合於一定條件之施用者，
    則依同條例第20條、第23條之規定，施以觀察、勒戒及強制
    戒治之保安處分。又毒品危害防制條例於92年7 月9 日修正
    公布，自93年1 月9 日施行，其中第20條、第23條將施用毒
    品之刑事處遇程序，區分為「初犯」及「5 年內再犯」、「
    5 年後再犯」。依其立法理由之說明：「初犯」，經觀察、
    勒戒或強制戒治後，應為不起訴處分或不付審理之裁定；經
    觀察、勒戒或強制戒治執行完畢釋放後，「5 年內再犯」者
    ，因其再犯率甚高，原實施之觀察、勒戒及強制戒治既已無
    法收其實效，爰依法追訴或裁定交付審理。至於經觀察、勒
    戒或強制戒治執行完畢釋放後，「5 年後再犯」者，前所實
    施之觀察、勒戒或強制戒治已足以遮斷其施用毒品之毒癮，
    為期自新及協助其斷除毒癮，仍適用「初犯」規定，先經觀
    察、勒戒或強制戒治之程序。從而依修正後之規定，僅限於
    「初犯」及「5 年後再犯」二種情形，始應先經觀察、勒戒
    或強制戒治程序。倘被告於5 年內已再犯，經依法追訴處罰
    ，縱其第三次（或第三次以上）再度施用毒品之時間，在初
    犯經觀察、勒戒或強制戒治執行完畢釋放5 年以後，已不合
    於「5 年後再犯」之規定，且因已於「5 年內再犯」，顯見
    其再犯率甚高，原實施觀察、勒戒或強制戒治，已無法收其
    實效，即應依該條例第10條處罰。至於第三次（或第三次以
    上）施用毒品之時間，是否宜有期間限制？以多久為適宜？
    則分屬刑事政策、專門醫學之範圍，非審判機關所能決定，
    有待循立法途徑解決（最高法院97年第5 次刑事庭會議決定
    要旨可參）。查被告有如事實一之(一)、(三)所示之強制戒治執
    行完畢及於該強制戒治執行完畢5 年內再犯施用毒品犯行，
    經法院判處罪刑確定等情，有臺灣高等法院被告前案紀錄表
    在卷可稽，被告既曾於強制戒治執行完畢釋放後「5 年內再
    犯」施用毒品犯行，且經法院判處罪刑確定，又五犯本案施
    用第一、二級毒品之犯行，自非屬毒品危害防制條第20條第
    3 項所定「5 年後再犯」之情形。是被告於5 年後五犯本案
    施用第一、二級毒品之罪，事證明確，應依法論科。
四、查海洛因、甲基安非他命係毒品危害防制條例第2 條第2 項
    第1 款、第2 款所稱之第一、二級毒品。核被告施用第一級
    毒品海洛因、第二級毒品甲基安非他命之行為，係犯同條例
    第10條第1 項之施用第一級毒品罪及同條第2 項之施用第二
    級毒品罪。被告施用第一、二級毒品前後，分別持有第一、
    二級毒品之低度行為，皆為施用之高度行為所吸收，均不另
    論罪。又被告係將海洛因及甲基安非他命一同置於玻璃球上
    用火燒烤吸聞所生煙霧之方式，同時施用之情，迭據被告於
    偵查、本院審理時供明在卷（見偵查卷第46頁，本院100 年
    4 月28日簡式審判筆錄第3 頁），可知被告係以一施用行為
    ，同時施用第一、二級毒品，為想像競合犯，應依刑法第55
    條之規定，從一重之施用第一級毒品罪處斷。又被告有如事
    實一之(二)至(九)所示之犯罪科刑及執行情形，有臺灣高等法院
    被告前案紀錄表在卷可稽，其於上開有期徒刑執行完畢後5
    年內，故意再犯本案有期徒刑以上之罪，為累犯，應依刑法
    第47條第1 項之規定，加重其刑。爰審酌被告前因施用毒品
    ，獲得不起訴處分之寬典，並經法院判處罪刑，仍無法戒絕
    毒癮，再次漠視法令禁制而犯本罪，惟其施用毒品所生危害
    ，實以自戕身心健康為主，對於他人生命、身體、財產等法
    益，尚無明顯而重大之實害，兼衡其犯罪後坦承犯罪，已知
    悔悟等一切情狀，量處如主文所示之刑，以示懲儆。
據上論斷，應依刑事訴訟法273 條之1 第1 項、第299 條第1 項
前段，毒品危害防制條例第10條第1 項、第2 項，刑法第11條前
段、第55條、第47條第1 項，判決如主文。
本案經檢察官高智美到庭執行職務。
中    華    民    國   100    年    4     月    29    日
                  刑事第二十庭  法  官  鄧雅心
以上正本證明與原本無異。
如不服本判決應於收受判決後10日內向本院提出上訴書狀，並應
敘述具體理由。其未敘述上訴理由者，應於上訴期間屆滿後20日
內向本院補提理由書（均須按他造當事人之人數附繕本）「切勿
逕送上級法院」。
                                書記官  王小芬
中    華    民    國   100    年    4     月    29    日
附錄本案論罪科刑法條
毒品危害防制條例第十條
施用第一級毒品者，處六月以上五年以下有期徒刑。
施用第二級毒品者，處三年以下有期徒刑。